【裁判字號】    95,上易,1678
【裁判日期】    951003
【裁判案由】    過失傷害
【裁判全文】
臺灣高等法院刑事判決                95年度上易字第1678號
上  訴  人
即  被  告  乙○○
選任辯護人  洪順玉律師
上列上訴人即被告因過失傷害案件，不服臺灣士林地方法院95年
度交易字第66號，中華民國95年6月22日第一審判決（聲請簡易
處刑案號：臺灣士林地方法院檢察署94年度偵字第10170號），
提起上訴，本院判決如下：
    主  文
上訴駁回。
    事  實
一、乙○○居住於陽明山國家公園內之臺北市○○區○○路2段
    11號，因位處人跡稀少之荒郊野外，因此飼養2隻黑色、1隻
    黑黃花紋（俗稱「虎斑」）及1隻有黑色斑點等4隻狗作為防
    衛。乙○○明知其前開住處連通外界之小路，並未有任何足
    以阻擋狗奔跑或追逐路人之屏障，而犬類本即為嗅覺聽覺靈
    敏之動物，家犬復有強烈之領域感，對於接近其領域之任何
    動物包含人類均有強烈之敵意，本應注意須隨時以繩索、鎖
    鍊拴綁，或使用狗籠圈養，於解除繩索、鎖鍊或放出狗籠時
    ，亦應配戴嘴套等防護措施，以防止犬隻獸性發作時攻擊他
    人，而依當時情形，並無不能注意之情事。迨於民國94年3
    月20日上午8時30分許，疏未為任何防護措施，任令所養4
    條犬隻自由出入活動，適甲○○、陳貴美登山賞花行經臺北
    市○○區○○路2段附近小路約離乙○○住所30至40公尺處
    時，為該4隻狗發覺並衝出襲擊，其中黑黃花紋之狗咬傷甲
    ○○之右後小腿，致甲○○受有右側下肢後方撕裂性皮瓣約
    7X7公分傷併發蜂窩組織炎及手術後肌肉攣縮等身體傷害（
    陳貴美受傷部分未據告訴）。
二、案經被害人甲○○訴由臺北市政府警察局北投分局報請臺灣
    士林地方法院檢察署檢察官聲請簡易判決處刑。
    理  由
一、訊據上訴人即被告乙○○固坦承因居住於陽明山國家公園內
    之臺北市○○區○○路2段11號，有飼養2隻黑色、1隻黑黃
    花紋及1隻有黑色斑點等4隻狗警衛住處安全屬實，惟矢口否
    認有何過失致伊犬隻咬傷告訴人甲○○之犯行，並辯稱：伊
    在案發時有將所飼養之犬隻拴綁在家中，故不可能有咬傷告
    訴人之情，告訴人被狗咬傷之際，伊與妹婿楊芳國均不在場
    ，伊與楊芳國是聽到伊外甥女說有聽到有人在呼喊救命，方
    出來察看，告訴人當時央求伊等將其送醫，因伊家中只有楊
    芳國會開車，所以由楊芳國駕車將告訴人送至榮總治療，在
    楊芳國完成協助告訴人就醫後，擬返回家中時，告訴人要楊
    芳國留下聯絡方式，楊芳國以為是告訴人日後要表示感謝之
    意，所以留下載有被告姓名及聯絡電話之字條，孰料告訴人
    事後竟執該字條作為證據控告被告，告訴人應係被附近出沒
    之流浪犬所襲擊，與伊所飼養之犬隻無關云云。
二、惟查：
（一）證人即與告訴人一同前去登山賞花於案發時亦在場之陳貴
      美於原審到庭結證稱：「當時有3黑1黃等4隻狗沒有拴綁
      跑過來，1隻肚子黃色的狗在咬我前有先咬告訴人甲○○
      右小腿，之後狗就跑進被告屋內」等語（原審卷第53頁至
      第55頁）。復於原審當庭指認咬傷告訴人者係原審於95年
      4 月7日至現場履勘時，所拍攝被告飼養犬隻照片中，卷
      附照片編號10裡黑黃花紋之狗（原審卷第55頁），核與告
      訴人原審到庭指訴：「當日有3隻黑色及1隻土黃色有點花
      的狗衝過來，我被那隻土黃色有點花的狗咬傷，狗咬完後
      就跑去哪裡唯一的房子」乙節（原審卷第12頁）互核相符
      ，而被告亦自承所養之犬隻為3隻黑色（其中一隻為虎斑
      ）及1隻黑黃花紋（原審卷第14頁），足認當日襲擊並咬
      傷告訴人者，應係被告飼養之狗無誤。
（二）被告雖辯稱告訴人可能被附近出沒之流浪犬咬傷云云，惟
      事發地點為偏僻之產業道路，且離被告住所約30至40公尺
      ，該地點之產業道路盡頭即為被告住家乙情，業經原審於
      95年4月7日到場勘驗屬實，有原審之勘驗筆錄及所拍攝照
      片在卷足憑（原審卷第33頁至第40頁），被告住所地處幽
      靜而自成一個區域，則基於家犬之強烈領域感及地域性，
      果若有流浪狗在被告住所附近出沒，應會遭到被告家中之
      犬隻狂吠驅趕；且被告於本院審理時亦自陳伊因居住於陽
      明山國家公園內，因此飼養2隻黑色、1隻黑黃花紋及1隻
      有黑色斑點等4隻狗警衛住處安全，即此，苟與被告住家
      毗鄰之近距離內，竟有為數眾多之流浪狗得任意出沒，則
      被告飼養犬隻作為防衛之目的，豈非形同白費？是被告辯
      稱其住家附近有很多流浪狗云云，與常情相違，難予採信
      。況事發地點地處偏僻且鄰近被告住家，而告訴人及證人
      陳貴美復迭於警詢、偵查及原審審理時對攻擊其等之犬隻
      數量、特徵指證歷歷，經核均與被告飼養之犬隻相同，益
      徵事發時應係被告之犬隻咬傷告訴人，而非流浪狗乙情，
      至為明確。
（三）被告於原審雖另辯稱：伊通常在早上6點多會將狗鬆綁，7
      點多時一定會把狗綁起來，故案發時其犬隻並未鬆綁，不
      可能咬傷告訴人云云（原審卷第65頁）。於本院審理時則
      辯稱：伊一天內會將狗鬆綁二次，一次是在早上5點半至7
      點，另一次是晚上6點，約一小時後會重新將狗綁好云云
      （本院卷第24頁正面），先後所述並非完全一致。又查，
      證人即與被告同住於上開住所之楊芳國於原審審理時結證
      稱：「伊於警詢時所述案發時被告之狗剛餵飽，要讓它們
      運動及拉屎故未拴綁等情係為真實」、「當天是由被告將
      狗鬆綁」等語明確（原審卷第57頁至第58頁），而告訴人
      遭犬隻攻擊之時間為上午8時30分許，衡情應係家犬上午
      餵食前後時間，是證人楊芳國所言「因狗當時甫經餵食，
      被告將狗鬆綁」云云，應堪採信。
（四）參以楊芳國於事發後立即送告訴人至醫院就診，並留下卷
      附載有「94.3.20上午8，狗主乙○○（00000000）湖山路
      2段11號，楊芳國0000000000」等內容之聯絡方式字條予
      告訴人，益證楊芳國係因被告犬隻未拴綁而咬傷告訴人後
      ，才留下聯絡方式予告訴人供其與被告聯絡，是被告前揭
      「其犬隻並未鬆綁」云云之辯詞，並不足採。被告雖辯稱
      ：楊芳國完成協助告訴人就醫後，擬返回家中時，告訴人
      要楊芳國留下聯絡方式，楊芳國以為是告訴人日後要表示
      感謝之意，所以留下載有被告姓名及聯絡電話之字條，孰
      料告訴人事後竟執該字條作為證據控告被告云云。然查若
      楊芳國係應告訴人之要求，擬作為其日後要感謝協助送醫
      之義舉，因而留下聯絡方式，衡情楊芳國理應當留下渠本
      人之姓名及聯絡方式，方屬恰當，焉可能於字條上將「狗
      主乙○○（00000000）」，甚且事發當時之時間「94.3.
      20上午8」一併書寫於字條上，更影印健保卡交予告訴人
      收執（偵查卷第34頁）？足見被告上開所辯，應係飾卸之
      詞，不足採信。
（五）雖證人即被告之妹妹曹米伎於原審審理時證稱：案發時我
      看見2隻黑狗往斜坡上面跑掉了，我家的狗也在叫，但是
      綁著云云（原審卷第62頁）。惟查證人曹米伎前開證詞與
      楊芳國於原審審理時所證稱案發時家中的狗是鬆綁等語明
      顯不符，本院認曹米伎與被告為姊妹關係，自難期其所述
      為真實，是其所為上開證詞，已難以採信，況本件案發地
      點之產業道路盡頭即為被告住家，業經原審勘驗屬實，復
      為證人曹米伎所自承，則該2隻黑狗若跑向斜坡上面，嗣
      後再跑進入被告家裡，亦並非不可能，是證人曹米伎證稱
      見到有2隻黑狗往斜坡跑掉云云，應難據為有利於被告之
      證據。
（六）被告自承其從小即養狗（本院卷第25頁正面），顯然養狗
      多年，應明瞭家犬具有強烈之領域感，對於接近其領域之
      任何動物包含人類均有強烈之敵意，且依當時情形為早上
      時分，能注意並為防範，且因長久居住於陽明山國家公園
      內，理應知悉事發當時為花季期間，遊客穿梭不絕；惟案
      發時卻未注意及此，而將所飼養之4隻狗鬆綁，疏未為任
      何防護措施，致所飼養之犬隻攻擊告訴人，告訴人並因此
      受有右側下肢後方撕裂性皮瓣約7X7公分傷併發蜂窩組織
      炎及手術後肌肉攣縮等傷害，亦有行政院國軍退除役官兵
      輔導委員會臺北榮民總醫院診斷證明書7紙及臺北市立聯
      合醫院甲種診斷證明書1紙及受傷照片在卷可佐（偵查卷
      第14頁至第18頁）。基此，因告訴人受傷與被告違背善盡
      狗主人之謹慎飼養防護作為義務之過失行為間，顯有相當
      因果關係，被告過失傷害犯行洵堪認定。再本件案發地點
      距離被告住家雖僅有30、40公尺，告訴人雖闖入被告私人
      區域，引起被告飼養犬隻產生敵意而予以攻擊，縱認被告
      在其住宅外面之產業道路入口處有樹立「注意：私人住宅
      內有餓犬請勿進入，進入者被咬一概不負責」之看板；然
      此僅係告訴人是否有疏未注意闖入而與有過失之問題，惟
      仍不能因此解免被告之過失刑責，遑論告訴人於本院審理
      時力陳被告於事發後方設置該警示看板，參酌該看板文意
      ，顯係於有人因進入該住宅領域遭狗咬傷後，方始設立，
      並佐以被告數次陳稱伊所飼養之狗未曾咬傷他人云云，則
      告訴人所稱該看板應係事發後被告方行設置，應無疑義，
      附此敘明。
（七）綜上所述，本件事證明確，被告犯行洵堪認定，應予依法
      論科。
三、核被告所為，係犯刑法第284條第1項過失傷害罪。原審經詳
    細縝密之調查後，基於以上相同之認定，並審酌被告疏未採
    取防護措施，以致飼養犬隻咬傷他人，且犯後未能坦承犯行
    、迄今未與告訴人達成和解及被告生活狀況、智識程度、告
    訴人之傷勢等一切情狀，量處如主文所示之刑，並諭知易科
    罰金之折算標準。經核原審認事用法均無違誤，量刑亦稱允
    恰。被告猶執陳詞提起上訴，指摘原審不當，為無理由，應
    予駁回。
四、茲查於95年7月1日生效施行之刑法第41條第1項前段關於易
    科罰金之折算標準，已修正為以新台幣1千元或2千元或3千
    元折算1日，較之修正生效前之刑法第41條第1項前段所定內
    容，應以舊法較有利於被告，是依修正生效後之刑法第2條
    第1項前段規定，本院爰依據修正生效前刑法第41條第1項前
    段諭知本件易科罰金之折算標準；再者，關於95年6月14日
    增定施行之刑法施行法第1之1條雖規定：「中華民國九十四
    年一月七日刑法修正施行後，刑法分則編所定罰金之貨幣單
    位為新臺幣。九十四年一月七日刑法修正時，刑法分則編未
    修正之條文定有罰金者，自九十四年一月七日刑法修正施行
    後，就其所定數額提高為三十倍。但七十二年六月二十六日
    至九十四年一月七日新增或修正之條文，就其所定數額提高
    為三倍。」然對於本案所適用之相關實體法上之條文不生實
    質之影響，仍應依修正後之刑法第2條第1項前段之規定引據
    修正前之相關條文處段，均併此敘明。
五、據上論斷，應依刑事訴訟法第368條，判決如主文。
本案經檢察官陳玉珍到庭執行職務。
中    華    民    國    95    年    10    月     3    日
                  刑事第九庭審判長法  官  官有明
                                  法  官  王復生
                                  法  官  周盈文
以上正本證明與原本無異。
不得上訴。
                                  書記官  余姿慧
中    華    民    國    95    年    10    月     3    日
附錄：本案論罪科刑法條全文
刑法第  284 條  （過失傷害罪）
因過失傷害人者，處六月以下有期徒刑、拘役或五百元以下罰
金，致重傷者，處一年以下有期徒刑、拘役或五百元以下罰金。
從事業務之人，因業務上之過失傷害人者，處一年以下有期徒
拘役或一千元以下罰金，致重傷者，處三年以下有期徒刑、拘役
或二千元以下罰金。


司法院資訊處製作；財團法人民間司法改革基金會備份。
